【裁判字號】    98,裁,1033
【裁判日期】    980430
【裁判案由】    國軍老舊眷村改建條例
【裁判全文】
最  高  行  政  法  院  裁  定
                                      98年度裁字第1033號
抗  告  人  中國青年救國團
代  表  人  甲○○
訴訟代理人  李勝琛律師
            陳建中律師
上列抗告人因與相對人國防部間國軍老舊眷村改建條例事件，對
於中華民國98年1月21日臺北高等行政法院97年度訴字第873號裁
定，提起抗告，本院裁定如下︰
    主  文
抗告駁回。
抗告訴訟費用由抗告人負擔。
    理  由
一、按抗告法院認抗告為不合法或無理由者，應為駁回抗告之裁
    定。
二、本件原裁定以：相對人民國（下同）96年5月3日昌易字第09
    60008099號令係相對人向所屬國防部陸軍司令部表示，系爭
    國軍老舊眷村改建總冊土地清冊內臺北市「中崙眷舍」所坐
    落之系爭6筆土地，並非眷村使用範圍，准自眷村改建總冊
    土地清冊予以刪除，並撤銷所屬軍備局以95年11月13日昌易
    字第0950015375號令所為之違法處分。核該令性質無非係相
    對人依眷改條例施行細則第4條第2項對所屬機關所為之內部
    指示，尚未對外生效；相對人亦無使該決定對外發生效力之
    意思，此觀該令發文對象僅國防部陸軍司令部甚明，故該令
    僅係相對人基於主管眷村改建權責內之事項對所屬下級機關
    之指示，屬行政機關內部之行文，且為上級官署對下級官署
    本於職權所行之指揮監督，在其內容呈請行政院核定前，並
    未對外發生任何法律效果，要非屬對人民所為之行政處分，
    揆諸上揭規定及說明，抗告人自不得對之提起本件撤銷訴訟
    。從而，訴願決定以抗告人請求客體非行政處分為由，自程
    序上駁回抗告人所請，並無違誤；抗告人復提起本件訴訟，
    乃不備撤銷訴訟之特別實體判決要件，其訴為不合法，應予
    駁回。
二、抗告意旨略謂：抗告人提起本件訴願之理由係不服相對人陸
    軍司令部95年12月19日邢節字第0950007042號函（以下稱開
    會通知單）之決定，而非相對人軍備局95年11月13日昌易字
    第0950015375號令或相對人96年5月3日昌易字第0960008099
    號令。又相對人所作成之「開會通知單」確有使「系爭6筆
    土地自眷村改建總冊土地清冊予以刪除」之決定，對外發生
    效力之意思，而屬行政處分，抗告人自得提起撤銷訴訟云云
    。
三、本院按：(一)抗告人於97年4月2日行政訴訟起訴狀內表明係對
    相對人96年5月3日昌易字第0960008299號令，關於坐落於中
    崙眷舍之系爭6筆土地，自眷村改建總冊土地清冊予以刪除
    乙節不服，是原裁定以上開函令僅係行政機關之內部指示，
    並非行政處分，其訴不備撤銷訴訟之實體判決要件，為不合
    法，而予以駁回，於法悉無不合。抗告意旨雖主張其係不服
    相對人陸軍司令部95年12月19日邢節字第0950007042號函之
    決定，而提起本件行政救濟云云，惟遍觀起訴狀事實理由欄
    全文，均未對陸軍司令部民國95年12月19日邢節字第095000
    7042號函，表示不服，故該開會通知單顯然不在抗告人起訴
    範圍，從而非原審法院所得裁判之對象，是原裁定對該開會
    通知單未加審酌，並無不當。(二)系爭開會通知單僅係在通知
    相關單位、人員出席會勘程序，並無強制抗告人到場之效力
    ，系爭土地是否為國軍老舊眷村土地，亦需待會勘後才能確
    定，故系爭開會通知單僅屬事實通知，其不具法效性，自非
    行政處分。抗告意旨謂「開會通知單」確有使「系爭6筆土
    地自眷村改建總冊土地清冊予以刪除」之決定，當然屬行政
    處分云云，尚有誤解。(三)從而，原裁定並無不合，抗告論旨
    ，仍執前詞，指摘原裁定違誤，求予廢棄，難認為有理由，
    應予駁回。
四、依行政訴訟法第104條、民事訴訟法第95條、第78條，裁定
    如主文。
中    華    民    國    98    年    4     月    30    日
                    最高行政法院第三庭
                        審判長法官  高  啟  燦
                              法官  林  茂  權
                              法官  吳  東  都
                              法官  黃  合  文
                              法官  吳  慧  娟
以  上  正  本  證  明  與  原  本  無  異
中    華    民    國    98    年    5     月    5     日
                              書記官  邱  彰  德


司法院資訊處製作；財團法人民間司法改革基金會備份。
